臺灣臺中地方法院刑事判決　　　　　　 100年度訴字第2561號
公　訴　人　臺灣臺中地方法院檢察署檢察官
被　　　告　洪彥翔
上列被告因偽造文書等案，經檢察官提起公訴（100年度少連偵
字第58、88、90號；100年度偵字第13903、14268、16480、1691
9、17833號），經被告於本院準備程序中就被訴事實為有罪之陳
述，本院合議庭裁定由受命法官獨任進行簡式審判程序，判決如
下：
    主    文
洪彥翔共同偽造公印文，處有期徒刑肆月，如易科罰金，以新臺
幣壹仟元折算壹日。
未扣案之偽造「洪彥翔」國民身分證、汽車駕駛執照各壹張，均
沒收。
    犯罪事實
一、洪彥翔（民國81年8月間生，行為時未滿20歲）與姓名、年
    籍不詳綽號「大摳」（下稱「大摳」）、少年陳○安（83年
    3月間生，另由本院少年法庭處理）共同基於偽造公印文、
    印文、偽造特種文書及行使偽造特種文書之犯意聯絡，由洪
    彥翔於100年5月20日前之某日，在臺中市○○路附近交付其
    所有之中華民國國民身分證、照片予姓名、年籍不詳之人。
    再由該名姓名、年籍不詳之人，取得洪彥翔國民身分證與照
    片後，即於不詳時間、地點，偽造洪彥翔個人出生年月日不
    實之「中華民國國民身分證」、「中華民國交通部製發汽車
    駕駛執照」各1張（姓名：洪彥翔、78年8月28日生），並在
    「國民身分證」上偽造「內政部印」之公印文1枚及在「汽
    車駕駛執照」上偽造「交通部駕駛執照製發之章」之印文1
    枚後，再貼上洪彥翔之個人半身照片，以此方式偽造「洪彥
    翔」之國民身分證及汽車駕駛執照。後由「大摳」在不詳時
    間、地點交付洪彥翔前揭偽造之洪彥翔國民身分證、汽車駕
    駛執照。洪彥翔、「大摳」、少年陳○安即於100年5月20日
    ，共同持上開偽造之國民身分證、汽車駕駛執照，前往位在
    臺中市某處之運通汽車租賃有限公司，向不知情之運通汽車
    租賃有限公司之職員行使並承租車牌號碼4075-F9號自小客
    車，足以生損害於內政部、交通部公路總局對於證件核發管
    理之正確性，及運通汽車租賃有限公司對於承租人管理之正
    確性。
二、案經臺灣臺中地方法院檢察署檢察官指揮臺中市政府警察
    局清水分局及新北市政府警察局蘆洲分局報告與內政部警政
    署刑事警察局移送臺灣臺中地方法院檢察署檢察官偵查起訴
    。
    理    由
壹、程序方面
一、按除被告所犯為死刑、無期徒刑、最輕本刑為3年以上有期
    徒刑之罪或高等法院管轄第一審案件者外，於第一次審判期
    日前之準備程序進行中，被告先就被訴事實為有罪之陳述時
    ，審判長得告知被告簡式審判程序之旨，並聽取當事人、代
    理人、辯護人及輔佐人之意見後，裁定進行簡式審判程序，
    刑事訴訟法第273條之1第1項定有明文。查被告洪彥翔被訴
    偽造文書等案件，非前開不得進行簡式審判程序之案件，經
    被告於準備程序時就被訴之事實為有罪之陳述，且經本院告
    知被告簡式審判程序之旨，聽取被告及檢察官之意見後，爰
    依上揭規定裁定改依簡式審判程序審判之，先予敘明。
二、又簡式審判程序之證據調查，不受刑事訴訟法第159條第1項
    規定之限制，參諸刑事訴訟法第273條之2規定甚明。因此有
    關傳聞證據之證據能力限制規定無庸予以適用，且本案各項
    證據均無非法取得之情形，故本案以下所引證據，自均得作
    為認定事實之證據。
貳、實體方面
一、認定犯罪事實所憑之證據及理由：
    上開犯罪事實，業據被告洪彥翔於警詢及偵、審中坦承不諱
    ，核與證人少年陳○安於警詢時證述相符（見100年度少連
    偵字第90號影卷，頁623-627），復有被告洪彥翔與姓名、
    年籍不詳綽號「大摳」（下稱「大摳」）、少年陳○安共同
    行使之偽造國民身分證、汽車駕駛駕駛執照影本各1份附卷
    可稽，另有運通汽車租賃有限公司100年5月20日契約書影本
    1份（見100年度少連偵字第90號影卷，頁699-670）在卷可
    佐，足認被告洪彥翔所行使之偽造「洪彥翔」國民身分證1
    張、國民身分證上「內政部印」公印文1枚、汽車駕駛執照
    1張及汽車駕駛執照上之「交通部駕駛執照製發之章」之印
    文1枚，均屬偽造，足徵其前揭自白應屬實情。又被告洪彥
    翔與「大摳」、少年陳○安就該偽造內容不實之「洪彥翔」
    國民身分證、汽車駕駛執照，持以向不知情之運通汽車有限
    公司職員行使，自足以生損害於內政部、交通部公路總局對
    於證件核發管理之正確性，及運通汽車有限公司對於承租人
    管理之正確性。本案事證已臻明確，被告犯行洵堪認定。
二、論罪科刑及沒收：
（一）查「國民身分證」為品行能力服務相類證書之一種，固屬
      於刑法第212條所指之特種文書，然戶籍法業於97年5月28
      日增訂公布第75條第1、2項為：「意圖供冒用身分使用，
      而偽造、變造國民身分證，足以生損害於公眾或他人者，
      處五年以下有期徒刑、拘役或科或併科新臺幣五十萬元以
      下罰金。行使前項偽造、變造之國民身分證者，亦同。」
      ，並自97年5月30日起施行。是關於偽造、變造國民身分
      證之犯行，戶籍法第75條自屬刑法第212條之特別規定，
      其所犯時間在97年5月30日以前者，應依刑法論處，所犯
      時間在97年5月30日之後者，應依戶籍法第75條規定論處
      （最高法院97年度台上字第5114號判決意旨參照）。本案
      被告洪彥翔、「大摳」及少年陳○安係在100年5月20日某
      日前，共同偽造被告洪彥翔之國民身分證，且於100年5月
      20日共同持前揭偽造之國民身分證向不知情之運通汽車有
      限公司職員為行使，依前開說明，自應適用戶籍法第75條
      之規定論處。又汽車駕駛執照係駕駛人得以駕駛動力交通
      工具之資格證明，與刑法第212條「關於品行、能力、服
      務或其他相類之證書」相當，自屬刑法第212條規定之特
      種文書，其有偽造者，自應依刑法之規定論處。
（二）按刑法上所稱之公印，係指表示公署或公務員資格之印信
      而言，如不足以表示公署或公務員之資格者，不得謂之公
      印，即為普通印章。被告洪彥翔所偽造汽車駕駛執照上之
      「交通部駕駛執照製發之章」1枚，其機關全銜之下既綴
      有「駕駛執照製發之章」等文字，其非依印信條例規定，
      由上級機關所製發之印信，以表示該機關之資格者甚明，
      自非公印（最高法院69年台上字第1676號判例要旨同此見
      解）。次按偽造國民身分證並同時偽造「內政部印」之印
      文於其上者，為表示內政部公署之公印文，自應成立刑法
      第218條第1項之偽造公印文罪，而刑法第218條第1項之偽
      造公印文罪，並未修正，且與戶籍法第75條第1項之構成
      要件不同，自難謂戶籍法第75條第1項係刑法第218條第1
      項之特別法，是以，偽造國民身分證並同時偽造「內政部
      印」之公印文於其上者，自應分別論以戶籍法第75條第1
      項及刑法第218條第1項之罪（最高法院97年度臺上字第
      5114 號判決意旨參照）。
（三）核被告洪彥翔將國民身分證、照片交由他人製作不實之國
      民身分證及汽車駕駛執照各1張，並在國民身分證上偽造
      「內政部印」之公印文1枚，在汽車駕駛執照上偽造「交
      通部駕駛執照製發之章」之印文1枚，復持以向不知情之
      他人行使，所為係犯刑法第218條第1項之偽造公印文罪、
      刑法第217條第1項之偽造印文罪、戶籍法第75條第2項、
      第1項之行使偽造國民身分證罪，與刑法第216條、第212
      條之行使偽造特種文書罪（關於汽車駕駛執照部分）。其
      偽造國民身分證、汽車駕駛執照，復持以行使，則偽造之
      低度行為皆為行使之高度行為所吸收，均不另論罪。而被
      告與綽號「大摳」、少年陳○安對於上開偽造公印文、印
      文、國民身分證、汽車駕駛執照及行使之犯行，有犯意聯
      絡及行為分擔，為共同正犯。至於被告洪彥翔在本院審理
      時否認少年張○仁有與渠等共犯，經本院依職權向本院少
      年法庭調閱100年度少調字第1140號卷宗核閱，查無少年
      張○仁有與被告洪彥翔等人共同犯本案之證據，有該訊問
      筆錄附卷可參（見本院卷二，第84頁至第88頁），復查無
      其他積極證據足資證明，自無從認定少年張○仁有與被告
      洪彥翔等共同犯本案。
（四）被告洪彥翔共同偽造公印文、偽造印文、行使偽造國民身
      分證、行使偽造特種文書（汽車駕駛執照部分）之行為，
      其目的均係欲以偽造之「洪彥翔」上揭個人證件，於該次
      向租車公司租用車輛使用，於概念上應以一接續行為予以
      評價，較合乎社會通念，是被告以一接續行為同時觸犯上
      開各罪名，為想像競合犯，依刑法第55條前段規定，應從
      情節較重之刑法第218條第1項偽造公印文罪處斷。
（五）又被告洪彥翔於偽造前揭國民身分證及汽車駕駛執照各1
      張之同時，亦有偽造其上之「內政部」公印文1枚與「交
      通部駕駛執照製發之章」之印文1枚，本院自不得僅論以
      被告涉犯行使偽造特種文書罪，而置刑法第218條第1項、
      第217條第1項處刑較重之偽造印文罪於不問之理（司法院
      釋字第82號解釋文參照）。公訴意旨已論究被告洪彥翔犯
      共同偽造公印文罪，惟漏敘此部分之犯罪事實；另漏未論
      及偽造印文部分之犯罪事實與適用法條（刑法第217條）
      ，均有未恰，惟因該2部分與業經起訴書之行使偽造國民
      身分證及行使偽造特種文書（汽車駕駛執照部分）犯行間
      ，有想像競合犯之裁判上一罪關係，已如前述，應為起訴
      效力所及，基於審判不可分原則，本院自應併予審理。
（六）爰審酌被告聽從他人指示提供照片製作不實國民身分證及
      汽車駕駛執照件並持以行使，雖其所偽造之國民身分證及
      汽車駕駛執照乃一般日常生活辨識身分之重要證件，對於
      各該公務機關核發證照之管制作業影響至鉅，犯罪所生危
      害實已不容輕忽，惟念及被告犯罪後已能坦承犯行，且其
      年紀尚輕，社會經驗及法治觀念均非健全，並參以其犯罪
      動機、目的、手段、具有高職肄業學歷之智識程度等一切
      情狀，量處如主文所示之刑，併諭知易科罰金之折算標準
      ，以示懲儆。
（七）未扣案之偽造「洪彥翔」國民身分證、汽車駕駛執照各1
      張，為被告所有供本案犯罪所用之物，爰依刑法第38條第
      1項第2款之規定，宣告沒收。而該國民身分證上偽造之「
      內政部印」公印文1枚，及汽車駕駛執照上偽造之「交通
      部駕駛執照製發之章」印文1枚，均已因沒收上開國民身
      分證及汽車駕駛執照而包括在內，自毋庸依刑法第219條
      重複為沒收之諭知。另本案無證據證明被告洪彥翔係以偽
      造公印章及印章之方式而蓋用偽造公印文與印文，即不能
      排除係以列印或其他方式偽造而成，基於罪疑唯輕，罪疑
      唯利被告原則，自無從認定被告另有偽造公印章及印章之
      存在。又扣案之門號0000-000000號行動電話1支，雖屬被
      告洪彥翔所有，但難認屬於供被告涉犯本案所用之物，此
      經被告洪彥翔供陳在卷，自不能併予諭知沒收。附此敘明
      。
據上論斷，應依刑事訴訟法第273條之1第1項、第299條第1項前
段，戶籍法第75條第2項、第1項，刑法第11條前段、第28條、第
第216條、第212條、第217條第1項、第218條第1項、第55條、第
41條第1項前段、第38條第1項第2款，刑法施行法第1條之1第1項
、第2項前段，判決如主文。
中    華    民    國   100    年    11    月    2     日
                  刑事第三庭    法  官  陳玟珍
以上正本證明與原本無異。
如不服本判決應於收受送達後10日內向本院提出上訴書狀，並應
敘述具體理由；其未敘述上訴理由者，應於上訴期間屆滿後20日
內向本院補提理由書（均須按他造當事人之人數附繕本）「切勿
逕送上級法院」。
                                書記官  詹東益
中    華    民    國   100    年    11    月    2    日
附錄論罪科刑法條：
戶籍法第75條
    意圖供冒用身分使用，而偽造、變造國民身分證，足以生損
害於公眾或他人者，處五年以下有期徒刑、拘役或科或併科新臺
幣五十萬元以下罰金。
    行使前項偽造、變造之國民身分證者，亦同。
    將國民身分證交付他人，以供冒名使用，或冒用身
分而使用他人交付或遺失之國民身分證，足以生損害於公眾或他
人者，處三年以下有期徒刑、拘役或科或併科新臺幣三十萬元以
下罰金。
刑法第212條（偽造變造特種文書罪）
    偽造、變造護照、旅券、免許證、特許證及關於品行、能力
服務或其他相類之證書、介紹書，足以生損害於公眾或他人者，
處一年以下有期徒刑、拘役或三百元以下罰金。
刑法第216條（行使偽造變造或登載不實之文書罪）
    行使第二百十條至第二百十五條之文書者，依偽造、變造文
書或登載不實事項或使登載不實事項之規定處斷。
刑法第217條（偽造盜用印章印文或署押罪）
    偽造印章、印文或署押，足以生損害於公眾或他人者，處三
年以下有期徒刑。
    盜用印章、印文或署押，足以生損害於公眾或他人者，亦同
。
刑法第218條（偽造盜用公印或公印文罪）
    偽造公印或公印文者，處五年以下有期徒刑。
    盜用公印或公印文足以生損害於公眾或他人者，亦同。